【裁判字號】    97,交聲,2196
【裁判日期】    971105
【裁判案由】    違反道路交通管理處罰條例聲明異議
【裁判全文】
臺灣臺北地方法院交通事件裁定        97年度交聲字第2196號
原處分機關  臺北市交通事件裁決所
異  議  人
即受處分人  甲○○
上列異議人即受處分人因違反道路交通管理處罰條例案件，對於
臺北市交通事件裁決所民國97年8 月13日所為處分（原處分案號
：北市裁罰字第裁22-A01WM8677號）聲明異議，本院裁定如下：
    主  文
異議駁回。
    理  由
一、按駕駛人駕駛汽車，應遵守道路交通標誌、標線、號誌之指
    示。道路交通安全規則第90條前段定有明文。且按「汽車駕
    駛人，駕駛汽車有左列情形之一，而本章各條無處罰之規定
    者，處新臺幣900 元以上1,800 元以下罰鍰：‧‧‧三、不
    遵守道路交通標誌、標線、號誌之指示者。」道路交通管理
    處罰條例第60條第2 項第3 款亦有明文規定。
二、本件異議人即受處分人甲○○於民國97年7 月14日下午8 時
    20分許，駕駛號牌997 －DF號營業一般小客車（下稱系爭小
    客車），沿臺北市○○○路○ 段西往東方向行駛，於行駛至
    臺北市○○○路○ 段與虎林街交岔路口，該處路口前方即忠
    孝東路5 段上之號誌為紅燈時，占用劃設於該路口停止線後
    方之機車專用停等區停車，經當時適在該處路口值勤之臺北
    市政府警察局信義分局（下稱信義分局）交通分隊警員李晨
    龍當場照相採證後，以異議人有違反道路交通管理處罰條例
    第60條第2 項第3 款規定之違規行為，依法掣單舉發。嗣異
    議人於舉發通知單上所載應到案日期（97年7 月29日）前向
    原處分機關提出申訴，經原處分機關函請舉發單位調查結果
    ，仍認異議人有前開違規行為，原處分機關乃依前揭道路交
    通管理處罰條例第60條第2 項第3 款規定，於97年8 月13日
    ，以北市裁罰字第裁22-A01WM8677號裁決書，裁處異議人罰
    鍰新臺幣（下同）900 元。
三、異議人於本院調查時，固承認其曾於前揭時間，駕駛系爭小
    客車沿臺北市○○○路○ 段，由西往東方向行駛，於行駛至
    臺北市○○○路○ 段與虎林街交岔路口，該處路口前方即忠
    孝東路5 段上之號誌為紅燈時，占用劃設於該路口停止線後
    方之機車專用停等區停車，經當時在該處路口值勤之信義分
    局交通分隊警員李晨龍當場照相採證，並以異議人有前揭違
    規行為，掣單舉發之事實，惟辯稱略以：當時其駕駛系爭小
    客車，沿臺北市○○○路○ 段西往東方向，行駛至前揭交岔
    路口時，係因看到前方路口之紅綠燈號誌由黃燈轉為紅燈，
    因而緊急煞車，致系爭小客車停止於上開路口停止線後方之
    機車專用停等區內，並因當時後方已有其他車輛停車等候綠
    燈，已無法倒退出該機車專用停等區，爰據以提出本件異議
    ，請求撤銷原處分云云。
四、經查：
（一）異議人於前揭時間，駕駛系爭小客車沿臺北市○○○路○
      段，由西往東方向行駛，於行駛至臺北市○○○路○ 段與
      虎林街交岔路口，該處路口前方即忠孝東路5 段上之號誌
      為紅燈時，占用劃設於該路口停止線後方之機車專用停等
      區停車，經當時在該處路口值勤之信義分局交通分隊警員
      李晨龍當場照相採證後，以異議人有違反道路交通管理處
      罰條例第60條第2 項第3 款規定之違規行為，依法掣單舉
      發之事實，業據證人即本件照相採證警員李晨龍於本件97
      年10月21日訊問期日到庭結證屬實在卷（見本院卷第28至
      30頁），並為異議人所坦承，復有李晨龍警員當庭提出上
      開採證之黑白、彩色照片各1 張及上開交岔路口之現場照
      片2 張、信義分局97年9 月15日北市警信分交字第097321
      18800 號函及所附本件違規告發單存根聯1 件及上開交岔
      路口現場照片3 張在卷可稽（見本院卷第17至20頁、第33
      至34頁），互核相符，自堪認定。
（二）異議人雖辯稱其當時係因駕駛系爭小客車，沿臺北市○○
      ○路○ 段西往東方向，行駛至前揭交岔路口時，因看到前
      方路口之紅綠燈號誌由黃燈轉為紅燈，因而緊急煞車，致
      系爭小客車停止於上開路口停止線後方之機車專用停等區
      內，並因當時後方已有其他車輛停車等候綠燈，已無法倒
      退出該機車專用停等區等語。惟查，異議人當時係在上開
      交岔路口之前方號誌已變為紅燈後，始慢慢往前行駛至該
      處路口而停止於停止線後方之機車專用停等區內等情，業
      據證人李晨龍於本院上開訊問期日到庭結證略稱：當時忠
      孝東路5 段西往東方向，在上開交岔路口之號誌已變為紅
      燈後，異議人才駕駛系爭小客車慢慢往前行駛至該處路口
      ，並停止於停止線後方之機車專用停等區內，經伊當場目
      擊後，即先予照相1 張作為採證照片，再上前告知異議人
      前開違規事實，依規定製單舉發，且在異議人剛違規的第
      一時間，在系爭小客車後方並無其他車輛，並無異議人所
      指無法倒退出機車專用停等區之情形等語綦明（見本院卷
      第28至30頁）。另參卷附臺北市交通管制工程處97年9 月
      10日北市交工控字第09733914300 號函所載（見本院卷第
      13頁），上開交岔路口號誌運作情形係預設時制，採「簡
      單二時相」運作，第一時相為忠孝東路5 段通行，第二時
      相為虎林街通行，號誌週期為150 秒，其中第一時相為10
      5 秒，第二時相為45秒，而各時相均各含黃燈3 秒及全紅
      清道時間2 秒等情，是上開交岔路口，在異議人所行駛之
      忠孝東路5 段，其第一時相係包括黃燈3 秒在內，顯足供
      異議人作為因應時間，是異議人自無所指因見黃燈變為紅
      燈，來不及煞車，致停車於上開機車專用停等區內之情形
      ，且依上開事證所示，在異議人將系爭小客車停止於上開
      機車專用停等區之初始，亦無其所指無法即時後退出該機
      車專用停等區之情形；異議人所辯前詞，顯均屬事後卸責
      之詞，不足採信。本件事證明確，異議人確有前揭違規行
      為，洵堪認定。
五、綜上所述，異議人確有於前述時、地，駕駛系爭小客車違規
    占用機車專用停等區停車，而有不遵守道路交通標線之違規
    行為。從而，原處分機關依前揭道路交通管理處罰條例第60
    條第2 項第3 款規定，處異議人罰鍰900 元，核屬有據，異
    議人之異議為無理由，應予駁回。
據上論斷，應依道路交通案件處理辦法第19條前段，裁定如主文
。
中    華    民    國    97    年    11    月    5     日
                  交通法庭  法  官  陳勇松
以上正本證明與原本無異。
如不服本裁定應於送達後五日內向本院提出抗告狀。
                            書記官  鄭巧青
中    華    民    國    97    年    11    月    5     日


司法院資訊處製作；財團法人民間司法改革基金會備份。
